臺灣高等法院刑事裁定
110年度聲再字第238號
再審聲請人  
即受判決人  詹大為



上列再審聲請人即受判決人因傷害等案件，對於本院106年度上
易字第321號，中華民國106年7月31日第二審確定判決（原審案
號：臺灣臺北地方法院105年度易字第800號，起訴案號：臺灣臺
北地方檢察署105年度偵字第13546號），聲請再審，本院裁定如
下：
    主  文
再審之聲請駁回。
    理  由
一、再審聲請意旨略以：
　㈠民國110年4月28日本院刑事裁定110年度聲再字第186號第1頁
    第16行至第3頁第29行記載理由一至三內容事項，106年7月3
    1日本院刑事判決106年度上易字第321號第1頁末18行至末9
    行記載、第3頁末19行至末13行記載、第3頁末3行至第4頁第
    1行記載、第4頁第4行至第8行記載、第4頁末17行至末15行
    記載及第6頁第7行至第8行記載事實為再審聲請人即受判決
    人詹大為（下稱聲請人）於民國104年10月3日下午4時50分
    許，至臺灣臺北地方法院（下稱台北地院）法警室收狀櫃臺
    遞送書狀時，因不願意配合承辦業務之該院法警洪育涵指示
    在書狀中留下聯絡電話，並對到場瞭解狀況之另一法警洪嘉
    宏咆哮，期間適逢負責台北地院院區警衛巡邏勤務之法警王
    欽喜巡邏至上開櫃臺前見狀即同對詹大為勸導。詎詹大為因
    心生不滿，明知王欽喜為依法執行職務之公務員，竟基於侮
    辱公務員之犯意：當場對王欽喜大聲叫囂辱罵：「關你什麼
    事，你是什麼東西」、「呸」、「混蛋」等話語（涉犯公然
    侮辱罪嫌部分未據告訴）。
　⒈聲請人有於案發日周六下午4時50分至台北地院遞狀由側門法
    警室承辦假日收狀之法警洪育涵承辦被告遞狀，因被告未於
    書狀上記載連絡電話經要求填具，被告質疑而不願配合，交
    談音量過大引來同於該日當值日之法警長洪嘉宏關注，告訴
    人行至上開櫃前見狀即亦勸導被告配合等情，業據告訴人歷
    次指述甚詳（他字卷第14至15、43至44頁、原審卷第83至85
    頁）。
　⒉證人洪育涵於原審審理中證稱：被告於書狀上確有記載向原
    審法院遞送意旨等情（原審卷第122頁背面），當日係自行
    走到法警室收狀櫃台遞狀，有上開勘驗筆錄在卷可稽（原審
    卷第81頁背面）；證人洪嘉宏於偵訊、原審審理中及證人洪
    育涵於原審審理中均證述：因依據該法院訴訟輔導科之遞狀
    規定，要求被告還要留下連絡電話，被告卻不願意配合竟在
    收狀櫃台咆哮，告訴人前來勸解，被告仍持續咆哮等情（他
    字卷第26頁、原審卷第119、122頁）一致，又證人即告訴人
    於偵訊及原審審理中證稱：案發當日下午4時40分，聽到法
    警室辦公室外面（即收狀櫃台外）有人大聲爭吵。核被告所
    為係犯刑法第140條第1項前段之侮辱公務員罪。以上判決理
    由記載內容事項，查司法院28年9月23日院字第1992號等4則
    記載：於公務員依法執行職務時，在其辦公室僅隔一交通門
    扇之所屬職員連席辦公室內加以侮辱者，既非該公務人員執
    行職務之場所，即不成立刑法第140條第1項前段當場侮辱之
    罪。
　㈡查92台上1543號記載：裁判上一罪案件之一部分經以犯罪嫌
    疑不足為不起訴處分者即與其他部分不生裁判上一罪關係。
    依照臺灣高等法院及所屬各級法院法警執行職務應行注意事
    項第33點第1項、第34、36、37、38點規定及刑事訴訟法第3
    23條第1項但書規定，告訴人王欽喜在檢察官偵查終結前，
    並沒有向檢察官交付自訴狀，因此傷害告訴及公然侮辱告訴
    並非合法。爰依刑事訴訟法第420條第1項第2款、第3款、第
    2項規定，提起再審等語。
二、按法院認為無再審理由者，應以裁定駁回之。經前項裁定後
    ，不得更以同一原因聲請再審；法院認為聲請再審之程序違
    背規定者，應以裁定駁回之，刑事訴訟法第434條第1項、第
    3項、第433條前段定有明文。所謂「同一原因」，係指同一
    事實之原因而言；是否為同一事實之原因，應就重行聲請再
    審之事由暨其提出之證據方法，與已經實體上裁定駁回之先
    前聲請，是否完全相同，予以判斷，若前後二次聲請再審原
    因事實以及其所提出之證據方法相一致者，即屬同一事實之
    原因，自不許其更以同一原因聲請再審（最高法院107年度
    台抗字第1166號裁定意旨參照）。次按刑事訴訟法第420條
    第1項第3款規定，有罪之判決確定後，受有罪判決之人，已
    證明其係被誣告者，固得聲請再審，但該款所謂已證明其係
    被誣告，須其證明已經判決確定，或其刑事訴訟不能開始或
    續行，非因證據不足者為限。此觀同條第2項之規定甚明（
    最高法院84年度台抗字第301號裁定意旨參照）。復所謂敘
    述理由，係指具體表明符合法定再審事由之原因事實而言；
    所稱證據，則指足以證明再審事由存在之證據。倘僅泛言聲
    請再審，而未敘明具體情形，或所述具體情形，顯與法定再
    審事由不相適合，或未提出足以證明再審事由存在之證據，
    均應認聲請再審之程序違背規定（最高法院106年度台抗字
    第661號裁定意旨參照）。
三、經查:
　㈠聲請意旨所指之再審原因即㈠原審確定判決理由與司法院28年
    9月23日院字第1992號解釋意旨不合，聲請人不應成立刑法
    第140條第1項之當場侮辱罪。業經本院以108年度聲再字第3
    84號、108年度聲再字第410號、108年度聲再字第443號裁定
    詳於理由欄內說明以程序不合法裁定駁回，此有上開裁定及
    其前案紀錄表附卷可稽，揆諸前接說明，本件聲請再審此部
    分理由，顯屬違背法定程式，且無從補正，應予駁回。
　㈡上開確定判決所指告訴人王欽喜在檢察官偵查終結前並未向
    檢察官交付自訴狀，則告訴人所為公然侮辱、傷害告訴均非
    合法等語。核諸原審確定判決，並無聲請人所指刑事訴訟法
    第323條第1項但書所定開始偵查後，犯罪被害人得提起自訴
    之情形，而該案被告即聲請人被訴犯有刑法第135條第1項之
    對於執行職務之公務員施以強暴脅迫及同法第277條第1項之
    傷害罪嫌，經本院以106年度上易字第321號判決於理由欄內
    敘明不另為無罪諭知，此有該判決在卷佐證，尚非聲請人所
    指犯罪嫌疑不足為不起訴處分。且聲請人所指此部分再審事
    由，亦非刑事訴訟法第420條第1項第2款、第3款之再審理由
    ，其執此聲請再審，並非有據。況聲請人所提此部分再審事
    由，業經本院以110年度聲再字第186號裁定駁回其再審聲請
    確定，聲請人以同一理由聲請再審，亦屬違背法定程式，並
    不合法。
　㈢再者，聲請人雖以原確定判決有刑事訴訟法第420條第1項第2
    款、第3款及第2項規定之事由聲請再審，並提出本院110年
    度聲再字第186號裁定及本院106年度上易字第321號原確定
    判決影本在卷，並未提出任何原確定判決所得證言、鑑定或
    通譯以證明其為虛偽者或其係被誣告之確定判決佐證其實，
    亦未提出替代確定判決之刑事訴訟不能開始或續行，且相當
    於確定判決證明力之證據資料。而勾稽本院110年度聲再字
    第186號裁定，亦係聲請人以其他理由，同樣針對本院106年
    度上易字第321號原確定判決聲請再審，嗣經本院認無理由
    而予以裁定駁回，仍非替代確定判決之刑事訴訟不能開始或
    續行，且相當於確定判決證明力之證據資料。是聲請人此部
    分核與刑事訴訟法第420條第1項第2款、第3款及第2項規定
    之要件不符，難認屬再審事由，自亦不得據以聲請再審。
　㈣綜上，聲請人所述之上開原因，實係對原確定判決採證認事
    之職權行使再行爭執，且有同一原因再次聲請再審之情形，
    亦不符合刑事訴訟法第420條第1項第2款、第3款及第2項規
    定之再審要件。依上述說明，本件聲請再審之程序違背規定
    ，且顯無理由，應予駁回。　
四、末按聲請再審之案件，除顯無必要者外，應通知聲請人及其
    代理人到場，並聽取檢察官及受判決人之意見。但無正當理
    由不到場，或陳明不願到場者，不在此限。前項本文所稱「
    顯無必要者」，係指聲請顯屬程序上不合法且無可補正或顯
    無理由而應逕予駁回，刑事訴訟法第429條之2及法院辦理刑
    事訴訟案件應行注意事項第177條之4定有明文。本件聲請既
    違背規定而無從補正，且顯無再審事由，依前開說明及刑事
    訴訟法第429條之2之立法意旨，自無通知聲請人到場並聽取
    其意見之必要，附此敘明。
據上論斷，依刑事訴訟法第433條、第434條第1項，裁定如主文
。
中　　華　　民　　國　　110 　年　　6 　　月　　3 　　日
                  刑事第十九庭  審判長法　官  曾淑華
                                      法　官  王美玲
                                      法　官  許文章
以上正本證明與原本無異。
不得抗告。
                                      書記官  陳盈芝
中　　華　　民　　國　　110 　年　　6 　　月　　3 　　日